臺灣士林地方法院民事判決　九十二年度簡上字第六二號
　　上　訴　人　甲○○
　　被上訴人　　乙○○
　　訴訟代理人　金學坪律師
右當事人間債務人異議之訴事件，上訴人對於中華民國九十一年十月二日本院士林簡
易庭九十一年度士簡字第一三六一號第一審判決提起上訴，本院於九十三年二月二十
五日言詞辯論終結，茲判決如下：
      主      文
原判決除確定部分外廢棄。
右廢棄部分，被上訴人在第一審之訴駁回。
第一審（除確定部分外）、及第二審訴訟費用，由被上訴人負擔。
      事      實
甲、上訴人方面：
  一、聲明：
    (一)原判決不利於上訴人部分廢棄。
    (二)右廢棄部分，被上訴人在第一審之訴駁回。
    (三)第一、二審訴訟費用由被上訴人負擔。
  二、陳述：除與原審判決書所載者相同茲予引用外，補稱：
    (一)案外人陳雙福向上訴人借款新台幣（下同）六十萬元，遲未清償。被上訴人於
      案外人陳雙福簽發之支票上背書，因恐上訴人查封其房地取償，乃僱員催討，
      並於案外人陳雙福還款時，向上訴人貸借三十萬元，以為催債人員之報酬。
    (二)被上訴人係案外人陳雙福之好友，除為之背書外，更於退票後簽發本票代償屬
      實，則上訴人於本票未能兌現，再以支、本票換票，約長達半年之時間內，代
      償二十三萬一千元時，自應於償還前向案外人陳雙福查詢還債情形始合常理，
      豈有不予聞問，逕自為案外人陳雙福還款之理。
  三、證據：援用原審之立證方法。
乙、被上訴人方面：
  一、聲明：
    (一)上訴駁回。
    (二)第一、二審訴訟費用由上訴人負擔。
  二、陳述：除與原審判決書所載者相同茲予引用外，補稱：
    (一)上訴人主張因被上訴人欲向伊借三十萬元，於李錦炎受領陳雙福交付之現金三
      十萬元時，交付二十萬元於被上訴人，被上訴人才簽發面額各十萬元之本票三
      紙。然此與交易常情不符，若被上訴人有上開借貸情事，於僅貸得二十萬元時
      ，為何甘冒被追索三十萬元票據債務之風險，即簽發共計三十萬元之本票予上
      訴人？
    (二)李錦炎係執業代書，其於案外人陳雙福於九十年七月十二日交付現金三十萬元
      當日，即轉交二十萬元予被上訴人，自應於同時要求被上訴人簽發本票，何以
      被上訴人簽發之本票日期為次日之九十年七月十三日？且其証詞先謂被上訴人
      簽發三張本票係為擔保陳雙福六十萬元之借款，復立即又謂係為擔保向上訴人
      借貸之三十萬元，自相矛盾；所稱交付被上訴人各五萬元之事實，又與上訴人
      陳述之內容不符，非可採信。
    (三)上訴人將原審判決附表一所示支票原本交付李錦炎，並授權李錦炎向訴外人陳
      雙福請求返還借款六十萬元，足認李錦炎應屬民法第三百零九條第一項所稱之
      有受領權人，李錦炎若有未將陳雙福所清償之三十萬元交予上訴人之情事，亦
      係上訴人與李錦炎間之事，核與被上訴人無涉。
    (四)上訴人與陳雙福成立六十萬元之消費借貸契約非但簽訂書面契約，並且設定抵
      押權及交付本票一紙以供擔保，亦有被上訴人為連帶保證人及本票背書人，上
      訴人如此謹慎確保其六十萬元債權之實現，反觀其主張貸與被上訴人三十萬元
      ，卻無任何書面契約，且亦無任何擔保設定之要求，其前後處理態度有別，更
      可證確無貸與三十萬元之情事。
    (五)被上訴人所簽發之本票於九十年九月十五日及同年十月十五日到期均未獲兌現
      ，上訴人明知被上訴人所簽發之本票到期未獲兌現，理應無法再信賴被上訴人
      之清償能力而不再貸與金錢，以保自身權益，然其竟仍『依約』於九十年十一
      月十五日及九十一年一月十五日再借予被上訴人十萬元，實與常情有違，益顯
      見上訴人所陳稱與被上訴人間有借貸關係等語顯屬不實。
    (六)上訴人既無法提出任何證據證明貸與被上訴人三十萬元，則被上訴人交付上訴
      人之支、本票應可認定係為履行系爭背書人及連帶保證人責任。而陳雙福與上
      訴人之六十萬元消費借貸債務，已因陳雙福之清償而消滅，被上訴人既係上開
      債務之連帶保證人，於主債務人陳雙福已清償主債務後，連帶保證之從屬債務
      亦應消滅，故上訴人於已獲清償後，再從被上訴人處受領二十三萬一千元，即
      無法律上原因，自應依民法第一百七十九條規定負返還責任。
  三、證據：援用原審之立證方法。
      理      由
一、被上訴人主張：訴外人陳雙福向上訴人借款六十萬元，除提供不動產為上訴人設
    定抵押權擔保外，並簽發如附表一所示經被上訴人背書之同面額支票一紙以為清
    償。嗣該支票退票，經上訴人追索，被上訴人乃先後交付如附表二所示支、本票
    ，代替訴外人陳雙福清償上開借款，並兌現其中支票共二十三萬一千元。惟訴外
    人陳雙福已自行清償前述借款六十萬元，則上訴人所受領之票款二十三萬一千元
    ，即屬不當得利。爰依民法第一百七十九條之規定，請求判決：上訴人應返還被
    上訴人二十三萬一千元，及自起訴狀繕本送達翌日起，至清償日止，按年息百分
    之五計算之利息。（被上訴人於原審並請求上訴人交還如附表二所示本票及撤銷
    本院九十一年度執全字第一一八七號假扣押執行程序部分，業經原審判決駁回，
    未據聲明不服；另被上訴人請求確認如附表二所示本票債權不存在部分，業經原
    審裁定駁回確定）
二、上訴人則以：被上訴人於訴外人陳雙福交付現金三十萬元，並兌現如附表三所示
    編號一、二、三之本票共三十萬元時，分別向上訴人借用二十萬元及由兌現該本
    票款十萬元中取款五萬元二次，合計三十萬元，並簽發如附表三所示編號四、五
    、六之本票，以為清償。但期到未獲付款，被上訴人又以如附表二所示編號一、
    二之支票，換回附表三編號四之本票、以附表二編號三之支票，換回附表三編號
    五之本票；餘剩六萬九千元則簽發同額本票（此部分經上訴人取得支付命令確定
    在案），換回附表三編號六之本票，是上訴人受償二十三萬一千元，非不當得利
    等語抗辯。
三、被上訴人主張訴外人陳雙福向上訴人借款六十萬元，並簽發如附表一所示，經被
    上訴人背書之同面額支票一紙以為清償，票載期日提示雖未獲付款，但訴外人陳
    雙福業於九十年七月十二日償還現金三十萬元，及兌現如附表三所示編號一、二
    、三面額合計三十萬元之本票；另被上訴人先交付上訴人如附表三編號四、五、
    六之本票，屆期未付款，再以附表二所示支、本票換回，並已兌現其中支票共二
    十三萬一千元，剩餘六萬九千元本票，上訴人則已取得本院九十一年度促字第三
    ○三七三號支付命令確定之事實，兩造對此不爭執，且有被上訴人提出支票、退
    票理由單，上訴人提出本票影本等為證，並分別經証人陳雙福、李錦炎証述明確
    ，復經本院調閱本院九十一年度促字第三○三七三號支付命令卷，查核屬實，應
    堪信為真實。則本件所應審究者，厥為被上訴人交付如附表三所示編號四、五、
    六，再以如附表二所示之本、支票換回之原因行為，係代償陳雙福與上訴人間六
    十萬元之消費借貸債務，抑或清償被上訴人與上訴人間另行成立之三十萬元消費
    借貸債務？經查：
    (一)証人李錦炎於原審証稱：「陳（雙福）確實透過原告（即被上訴人）找到我向
      被告（即上訴人）借錢，陳雙福簽發原告（即被上訴人）背書的六十萬元支票
      跳票後，我寄存証信函給陳（雙福），另外我找原告（即被上訴人）處理，但
      原告（即被上訴人）說他要自己與被告（即上訴人）談，事後被告（即上訴人
      ）打電話給我，他與原告（即被上訴人）談好了，原告（即被上訴人）願意給
      六十萬元，他暫時不查封原告（即被上訴人）的房子，被告（即上訴人）並將
      支票原本交給我，委託我向陳（雙福）收錢，因此我請原告（即被上訴人）帶
      我去找陳（雙福）【原告（即被上訴人）當天坐在車上，所以陳（雙福）並沒
      有看到原告（即被上訴人）在場】，當天確實收到三十萬元現金及面額十萬元
      之本票共三張，並簽發原告（即被上訴人）提出的收據，後來這三張本票都有
      兌現，也就是系爭六十萬元債務都已清償，當天我收到的三十萬元現金交給被
      告（即上訴人）十萬元，另外二十萬元依被告（即上訴人）及原告（即被上訴
      人）的約定，交給原告（即被上訴人），當天我與兩造當場通電話確定，另三
      張本票我交給被告（即上訴人），但到期後，被告（即上訴人）又委託我去提
      示，其中票號0000000，我提示兌現後，將十萬元交給被告（即上訴人
      ），另外票號0000000、0000000提示兌現後，則依兩造約定，
      各給付兩造五萬元兩次，因此被告（即上訴人）向陳雙福收取的借款，其中三
      十萬元是轉交給原告（即被上訴人）…」（見原審卷第四十頁）；証人陳雙福
      於原審亦稱：「我不認識（被告即上訴人），原來是要借錢，原告（即被上訴
      人）就介紹李代書（即証人李錦炎），被告（即上訴人）係李代書找來的金主
      ，我當時借六十萬元，有簽發支票，並由原告（即被上訴人）背書，但到期未
      兌現，九十年七月間有不認識的人拿我簽發之支票、本票影本來找我，問我要
      如何解決債務，我答應給付現金三十萬元，另三十萬元簽發本票清償，過了四
      、五天，也就是九十年七月十二日，李錦炎帶支票正本來，我就當場給李三十
      萬元現金及面額十萬元本票共三張，李錦炎則簽發收據交付給我…」（見原審
      卷第三十八、三十九頁）。証人李錦炎代為收取証人陳雙福返還之三十萬元，
      及陸續到期如附表三編號一、二、三之票款三十萬元後，既已先後再代替上訴
      人交付三十萬元予被上訴人，則上訴人主張被上訴人於証人陳雙福六十萬元之
      借貸款外，再向其借貸三十萬元之事實，應可認定。
    (二)被上訴人雖稱証人李錦炎如受領証人陳雙福交付之現金三十萬元時，僅交付二
      十萬元於被上訴人，被上訴人應無隨即簽發共計三十萬元之本票予上訴人之理
      ？且証人李錦炎係執業代書，豈會於九十二年七月十二日交付被上訴人現金二
      十萬元之同時，未要求被上訴人簽發本票之理？但上訴人陳明：「本票我是一
      次拿到，但是錢李（錦炎）代書並未一次給他，因為李（錦炎）代書告訴我這
      三十萬元是被上訴人和其他的人講好的付款條件，…李（錦炎）代書和被上訴
      人有和我提起由被上訴人找人向陳雙福要錢乙事，當時我就不同意一次給現金
      三十萬元，因為一次給足三十萬元，我拿的只是三張本票，所以才會分期付款
      」（見本院卷第四十二頁），核與証人李錦炎稱「……之前甲○○和乙○○已
      談妥由乙○○向甲○○借系爭借款六十萬元中之三十萬元，甲○○不肯一次借
      三十萬元，僅願意先借二十萬元，所以當天拿得現金及本票，開車約一百公尺
      後，我在車上交二十萬元現金給乙○○…」（見本院卷第五十六頁）等語相符
      ，應堪信為真實。是上訴人貸與証人陳雙福六十萬元，幾經周折，方取回現金
      三十萬元，且由証人陳雙福曾有支票退票之記錄以觀，其餘三十萬元本票能否
      到期兌現，不得而知，堪認上訴人為求保障，故僅同意被上訴人取走三十萬元
      現金中之二十萬元，而証人李錦炎又稱：「甲○○有承諾陳雙福十一月十五日
      、一月十五日的票兌現後，各給付五萬元給乙○○。各該票屆期時，我拿得現
      金後，各給付五萬元給乙○○與甲○○。」（見本院卷五十七頁），上訴人既
      已表示願於証人陳雙福兌現本票時，再借貸其餘十萬元，則被上訴人於取得二
      十萬元時，簽發三十萬元之本票，即屬合理。另証人李錦炎稱：「……我在車
      上交二十萬元現金給乙○○，隔天乙○○開了三張本票（各十萬元）給我（原
      先講好是支票，後來開的是本票），……」（見本院卷第五十六頁、第五十七
      頁）。足証証人李錦炎已於借款當天請被上訴人提出支票（事後被上訴人改為
      本票），且証人李錦炎與被上訴人相識，通融被上訴人於借款後之翌日提出本
      票，亦應認為已符合代書作業之通常程序。再參酌証人李錦炎稱：「因為抵押
      權設定還在，先給現金再拿票，甲○○仍然有保障。…」（見本院卷第五八頁
      ），益徵上訴人於九十年七月十二日交付現金後，而於翌日之九十年七月十三
      日取得本票，並無違乎常理之處。雖上訴人主張陳雙福交付之本票三張，其中
      票載日期九十年九月十五日（票號 0000000）及九十年十一月十五日（票號
      0000000)，到期後陳雙福分別交付現金各十萬元予李錦炎，而李錦炎則各將其
      中五萬元交予被上訴人等語，與證人李錦炎於原審證稱：「票號000000
      0（到期日九十年十一月十五日）、0000000（到期日九十一年一月十
      五日）提示兌現後，依兩造約定，各給付兩造五萬元兩次」，有關交付被上訴
      人各五萬元之本票票號不符，但各該本票金額相同，上訴人為上開陳述時係九
      十一年十二月十三日，距本票到期日之九十年九、十一月間及九十一年一月間
      ，已逾一年，記憶上難免有誤，但上訴人關於每兌現本票十萬元後，各交付五
      萬元予被上訴人之主要陳述，則與証人李錦炎之証詞相符，尚難以其二人所稱
      之票號不同，即認上訴人有關支付系爭借貸款項之陳述非可採信。又証人李錦
      炎於原審作証之筆錄雖記載：「我交付原告（即被上訴人）二十萬現金之同時
      ，被告（即上訴人）提出原告（即被上訴人）所簽發票號0000000、0
      000000及0000000號三張本票，並要我切結」等語（見原審卷第
      四十頁），惟同前所述，需款三十萬元僅取得二十萬元者，係被上訴人；希求
      保障，要求切結者，亦係被上訴人；而本票兌現後是否支付各五萬元予被上訴
      人，上訴人得自行決定，何以竟要求証人李錦炎切結？且証人李錦炎交付二十
      萬元現金予被上訴人時，上訴人並不在現場，如何同時交付現金予被上訴人，
      又由上訴人提出被上訴人簽發之本票，要求証人李錦炎切結？是該筆錄應係：
      「我交付原告（即被上訴人）二十萬現金之同時，原告（即被上訴人）提出原
      告所簽發票號0000000、0000000及0000000號三張本票
      ，並要我切結」等語之誤。則被上訴人對証人李錦炎所稱交付二十萬元現金予
      被上訴人係在九十年七月十二日，而被上訴人簽發本票係在九十年七月十三日
      ，證人李錦炎怎可能於九十年七月十二日即從上訴人處拿到被上訴人所簽發本
      票之爭執，即得以解釋。另證人李錦炎於本院雖結證稱：「乙○○簽發八月十
      五日、九月十五日、十月十五日各十萬元之本票是為了擔保陳雙福六十萬元之
      借款…」等語（見本院卷第五十八頁），但與其於原審及本院其餘之陳述不符
      ，且被上訴人簽發該本票時，証人陳雙福已清償三十萬元，何以証人李錦炎竟
      証稱係「為擔保陳雙福六十萬元之借款」，足見証人李錦炎此部分之証詞，非
      屬真實，不應採用。
    (三)被上訴人又稱其對陳雙福有無還款一事並不知情，遑論與李錦炎一同前往陳雙
      福住處，此已為證人陳雙福証述明確，證人李錦炎所述不實在等語。然查：由
      上述(一)証人陳雙福、李錦炎之証詞，及被上訴人亦供陳：「…因為我與陳（雙
      福）聯絡，陳雙福告訴我，他只能還三十萬元…」（見原審卷第四十一頁）等
      語，足認被上訴人與証人陳雙福為舊識，被上訴人非但為証人陳雙福介紹証人
      李錦炎，再由証人李錦炎媒介向上訴人借款外，更為証人陳雙福簽發之六十萬
      元支票背書，負連帶清償責任；証人陳雙福之支票退票後，上訴人轉請証人李
      錦炎處理，証人李錦炎乃向被上訴人追討，被上訴人再向証人陳雙福洽商還款
      事宜後，由証人李錦炎代收証人陳雙福返還之現金三十萬元及面額均為十萬元
      之本票三張，並交還退票之六十萬元支票予証人陳雙福。是本件借款之緣由顯
      係從証人陳雙福→被上訴人→証人李錦炎→上訴人，催討債款則由上訴人→証
      人李錦炎→被上訴人→証人陳雙福。被上訴人從起始之借款，到催款均親身參
      與，其對証人陳雙福有無還款一事焉有不知之理？証人陳雙福雖証稱取款當日
      未看見被上訴人，惟証人李錦炎已於原審証述「…（上訴人）委託我向陳（雙
      福）收錢，因此我請原告（即被上訴人）帶我去找陳（雙福）【原告（即被上
      訴人）當天坐在車上，所以陳並沒有看到原告（即被上訴人）在場】」（見原
      審卷第三十九頁）。且審諸証人李錦炎係經由被上訴人認識証人陳雙福，則証
      人李錦炎前往証人陳雙福處取款時，由被上訴人同行，似較合乎人情之常，更
      何況斯時上訴人已以九十一年度執全字第一一七八號強制執行事件查封被上訴
      人之財產，此為被上訴人於原審時所主張，則被上訴人對於主債務人陳雙福還
      款情形，勢必更為關切，乃被上訴人竟主張對証人陳雙福有無還款一事並不知
      情等語，要與常情不符，非可採信。參以如附表三編號四、五、六所示之本票
      ，與証人陳雙福交付之如附表三編號一、二、三所示之本票，票號分別為三○
      二二五六、三○二二五七、三○二二五八、三○二二五九、三○二二六○、三
      ○二二六一之相連號碼，又為格式同一之本票，及被上訴人對於上訴人於原審
      提出：「…我（即上訴人）拿六十萬元出來，現在我拿回我該拿回的六十萬元
      ，你也知道我並無多拿…」，被上訴人答以「對」之錄音譯文，在原審自陳：
      「…是兩造對話之一部分…」（見原審卷第三十七頁）等情狀，益徵被上訴人
      所稱不知陳雙福還款一事，非屬真實。
    (四)被上訴人復稱上訴人於原審審理時稱：「我記得李（錦炎）代書給我十一月八
      日庭呈的六張本票時，我還不知道原告（即被上訴人）要拿走三十萬元之事情
      ，我收受這六張本票時，認為這六張本票就是要清償系爭六十萬元之債務」云
      云，而於上訴時改稱有與被上訴人成立三十萬元之消費借貸契約，且也同意經
      李錦炎代書將款項交予被上訴人，反覆不一，若有借貸事實，何以上訴人於原
      審庭訊時卻陳稱不知此事？惟查：上訴人於原審法院訊以：「你到底是何時知
      道原告要拿走陳（雙福）所清償之三十萬元？」時，即答以：「確定的時間，
      我不知道。我記得李（錦炎）代書給我十一月八日庭呈的六張本票（即如附表
      三所示之六張本票）時，我還不知道原告（即被上訴人）要拿走三十萬元的事
      情，我收受這六張本票時，認為這六張本票就是要清償系爭六十萬元債務，事
      後原告（即被上訴人）才告訴我，他先將陳（雙福）所清償的三十萬元拿去給
      付陪同討債者的傭金，當時他已經把錢拿去用，所以我也沒意見…」等語（見
      原審卷第四十頁）。而上訴人係透過被上訴人、証人李錦炎借貸款予証人陳雙
      福，退票後亦經由被上訴人、証人李錦炎催討，對於上訴人與被上訴人間有關
      系爭三十萬元消費借貸契約係何時達成意思表示之合致，或有傳遞方式不同或
      時間上之誤差，而異其定性，但上訴人所為消費借貸之主張既經認定如前所述
      ，則其先前未合於事實之陳述，即不應予採信。又証人陳雙福已証稱上訴人係
      証人李錦炎找來之金主，且証人李錦炎又係從事代書業務，是上訴人與陳雙福
      成立六十萬元之消費借貸契約，有簽訂書面契約，設定抵押權及交付本票一紙
      以供擔保，亦有被上訴人背書為連帶保證人等，均係代書進行借貸實務上通有
      之慣例，用以確保借貸六十萬元債權之實現；惟上訴人與被上訴人間系爭三十
      萬元之借貸，有如上述意思表示合致何時定性之差異，實難與証人陳雙福、上
      訴人間六十萬元之借貸為相等之處理方式。且上訴人稱：「…李代書和被上訴
      人會來向我拿票去向陳要錢，扣除五萬元之後，再交五萬元給我。李代書和被
      上訴人是好朋友。雖然被上訴人所開的票到期未付款，因為是李和簡向陳收票
      款，所以我還沒拿到錢就被扣五萬元，我不得不再借給他。」等語，核與証人
      李錦炎於原審稱：「另三張本票我交給被告（即上訴人），但到期後，被告（
      即上訴人）又委託証人李錦炎提示」（見原審卷第三十九頁）相符，再訊以：
      「乙○○未取得其餘十萬元前，九月十五日、十月十五日的票均已到期且未給
      付，為何又於十一月十五日、一月十五日再各交付五萬元予乙○○？」，証人
      李錦炎復答稱：「當初約定好就照做，特別是其他的人已經知道在十一月十五
      日、一月十五日有各五萬元可拿，所以一定要做。」等語（見本院卷第五十七
      頁），是被上訴人簽發之本票於九十年九月十五日及同年十月十五日到期雖均
      未獲兌現，但上訴人前已收受被上訴人簽發之三十萬元本票，並先承諾於証人
      陳雙福之本票兌現時再交付十萬元，如上訴人於被上訴人簽發之本票跳票後，
      認其清償能力不足，不再借貸剩餘之十萬元時，理應再退回未交付十萬元借貸
      款部分之十萬元本票。惟上訴人已將全部本票交由証人李錦炎提示，又未將本
      票交還予被上訴人，則其自有再於九十年十一月十五日、九十一年一月十五日
      ，交付各五萬元予被上訴人之義務，均予敘明。
四、綜上所述，上訴人抗辯被上訴人向其借貸三十萬元為可採，則其受領被上訴人清
    償如附表二所示之票款二十三萬一千元，即非無法律上之原因。被上訴人依不當
    得利之法律關係，請求上訴人給付二十三萬一千元及自起訴狀繕本送達翌日起至
    清償日止，按年息百分之五計算之利息，為無理由，不應准許。原判決命上訴人
    應為給付，自有未洽。上訴意旨指摘原判決不當，求予改判，為有理由。自應由
    本院予以廢棄改判，如主文第二項所示。
五、據上論結，本件上訴為有理由，依民事訴訟法第四百三十六條之一第三項、第四
    百五十條、第七十八條，判決如主文。
中　　　華　　　民　　　國　　九十三　　年　　　三　　　月　　　十　　　日
　　　　　                          臺灣士林地方法院民事第一庭
　　　　　                              審判長法官  黃小瑩
          　　　　　                    法      官  高愈杰
                    　　　　　          法      官  陳雅玲
右為正本係照原本作成。
本判決不得上訴。
中　　　華　　　民　　　國　　九十三　　年　　　三　　　月　　 十二 　　日
                　　　　　              書　記　官  黃惠苹
附表一（金額單位新台幣）
┌──┬─────┬─────────┬─────┬─────┬─────┬─────┐
│類別│發  票  人│　付    款    人  │票面金額  │號    碼  │到期日    │備  註  　│
├──┼─────┼─────────┼─────┼─────┼─────┼─────┤
│支票│陳雙福    │台北市內湖區農會  │600000    │  0000000 │89/12/30  │          │
│    │          │西湖分部          │          │　　　　　│          │          │
└──┴─────┴─────────┴─────┴─────┴─────┴─────┘
附表二
┌──┬──┬─────┬─────────┬─────┬─────┬─────┬─────┐
│編號│類別│發  票  人│付    款    人    │票面金額  │號    碼  │到期日    │備  註  　│
├──┼──┼─────┼─────────┼─────┼─────┼─────┼─────┤
│一  │支票│城東分行  │彰化銀行城東分行  │10000     │PA0000000 │90/08/20  │          │
├──┼──┼─────┼─────────┼─────┼─────┼─────┼─────┤
│二  │支票│城東分行  │彰化銀行城東分行  │90000     │PA0000000 │90/11/15  │          │
├──┼──┼─────┼─────────┼─────┼─────┼─────┼─────┤
│三  │支票│北投分行  │第一銀行北投分行  │131000    │SA0000000 │91/03/30  │          │
├──┼──┼─────┼─────────┼─────┼─────┼─────┼─────┤
│四  │本票│乙○○    │                  │69000     │TH0000000 │90/12/15  │（發票日）│
│    │    │          │                  │          │          │          │90/11/15  │
└──┴──┴─────┴─────────┴─────┴─────┴─────┴─────┘
附表三
┌──┬──┬─────────┬─────┬─────┬─────┬─────┬─────┐
│編號│類別│發      票      人│票面金額  │號      碼│發  票  日│到  期  日│備  註  　│
├──┼──┼─────────┼─────┼─────┼─────┼─────┼─────┤
│一  │本票│郭月嬌、陳雙銓    │100000    │TH0000000 │90/07/12  │90/09/15  │          │
├──┼──┼─────────┼─────┼─────┼─────┼─────┼─────┤
│二  │本票│郭月嬌、陳雙銓    │100000    │TH0000000 │90/07/12  │90/11/15  │          │
├──┼──┼─────────┼─────┼─────┼─────┼─────┼─────┤
│三  │本票│郭月嬌、陳雙銓    │100000    │TH0000000 │90/07/12  │91/01/15  │          │
├──┼──┼─────────┼─────┼─────┼─────┼─────┼─────┤
│四  │本票│乙○○            │100000    │TH0000000 │90/07/13  │90/08/15  │          │
├──┼──┼─────────┼─────┼─────┼─────┼─────┼─────┤
│五  │本票│乙○○            │100000    │TH0000000 │90/07/13  │90/09/15  │          │
├──┼──┼─────────┼─────┼─────┼─────┼─────┼─────┤
│六  │本票│乙○○            │100000    │TH0000000 │90/07/13  │90/10/15  │          │
└──┴──┴─────────┴─────┴─────┴─────┴─────┴─────┘
